【裁判字號】    89,親,54
【裁判日期】    891017
【裁判案由】    確認非婚生子女
【裁判全文】
臺灣臺南地方法院民事判決  八十九年度親字第五四號
    原      告    乙○○
    訴訟代理人    陳惠菊律師
                              .
    被      告    丙○○      .
    兼右一人
    法定代理人    丁○○      .
右當事人間請求確認非婚生子女事件，本院判決如左：
    主      文
確認被告丙○○非被告丁○○自原告受胎所生之婚生女。
訴訟費用由被告負擔。
    事      實
甲、原告方面：
  一、聲明：求為判決如主文所示。
  二、陳述：
    （一）原告與被告丁○○於八十一年七月十八日結婚，婚後因感情不睦，乃於八
          十七年三月三十一日協議離婚，並簽訂協議書，被告丁○○於簽訂上開協
          議書後，隨即遷離台北定居台南，原告則仍居住於台北。惟二人遲至八十
          七年十二月十五日始辦理離婚登記，然被告丁○○會同原告前往辦理離婚
          登記時，並未告知其已懷有身孕，且被告丁○○於八十八年七月二日產下
          一女（即被告丙○○），亦未告知原告，迨原告於八十八年欲辦理戶籍登
          記，始發現被告丙○○登記為原告之婚生女。
    （二）按從子女出生日回溯第一百八十一日起至三百零二日止為受胎期間，又妻
          之受胎，係於婚姻關係存續中者，雖推定其所生子女為婚生子女，但如夫
          妻之一方能證明妻非自夫受胎者得提起否認之訴，此民法第一千零六十二
          條第一項及第一千零六十三條第二項定有明文。因原告自八十七年三月三
          十一日起即未再與被告丁○○有同居行為，則被告丁○○自無可能自原告
          受胎而產下被告丙○○，是被告丙○○顯非原告之婚生女，爰依民法第一
          千零六十三條第二項及民事訴訟法第五百八十九條、第五百八十九條之一
          規定提起本件訴訟。
  三、證據：提出出生證明書及戶籍謄本各一件。
乙、被告方面：
  一、聲明：同意原告請求。
  二、陳述：被告丁○○自八十七年三月十九日即未再與原告同居，並於當時搬回南
      部居住，原告則仍住在台北，所以被告丙○○不可能是被告丁○○與原告所生
      。
丙、本院依職權囑託法務部調查局為兩造作親子鑑定。
    理      由
一、本件原告起訴主張：原告與被告丁○○於八十一年七月十八日結婚，婚後因感情
    不睦，乃於八十七年三月三十一日協議離婚，並簽訂協議書，被告丁○○於簽訂
    上開協議書後，隨即遷離台北定居台南，原告則仍居住於台北。惟二人遲至八十
    七年十二月十五日始辦理離婚登記，然被告丁○○會同原告前往辦理離婚登記時
    ，並未告知其已懷有身孕，且被告丁○○於八十八年七月二日產下一女（即被告
    丙○○），亦未告知原告，迨原告於八十八年欲辦理戶籍登記，始發現被告丙○○登記為原告之婚生女。因原告與被告丁○○自八十七年三月間即未再有同居之
    事實，是被告丙○○顯非被告丁○○自原告受胎所生之婚生女等情，業據其提出
    被告丙○○之出生證明書及戶籍謄本各一件為證，被告丁○○對此亦不爭執。並
    參以法務部調查局以人類紅血球ＡＢＯ式血型鑑定法及人類遺傳因子ＤＮＡ、Ｓ
    ＴＲ式型別鑑定法為兩造所做之親子鑑定亦認，依據遺傳法則，丙○○之ＳＴＲ
    式ＶＷＡ、ＦＧＡ、ＴＨ０１、ＣＳＦ１ＰＯ、Ｄ１３Ｓ３１７、Ｄ８Ｓ１１７
    ９、Ｄ２１Ｓ１１、Ｄ１８Ｓ５１、Ｄ１６Ｓ５３９型別與乙○○之各項相對應
    型別均矛盾，因此認為丙○○不可能為丁○○與乙○○二者間所生等語，有該局
    八十九年九月六日（八九）陸（四）字第八九一七二五九九號鑑定通知書在卷可
    稽。堪信原告上開主張為真實可採。
二、按婚生子女之推定，如夫妻之一方能證明妻非自夫受胎者，得提起否認之訴，應
    於知悉子女出生之日起，一年內為之，民法第一千零六十三條第二項定有明文。
    查本件被告丙○○係八十八年七月二日出生，原告於一年內即八十九年六月二十
    八日即向本院提起本件訴訟，顯未逾前開條文所規定之一年除斥期間。又原告主
    張被告丙○○非被告丁○○自伊受胎所生婚生女之事實，為兩造所不爭執，且經
    法務部調查局鑑定在案。從而，原告依民法第一千零六十三條第二項之規定，提
    起本件否認子女之訴，請求確認被告丙○○非被告丁○○自原告受胎所生之婚生
    女，於法自屬正當，應予准許。
三、結論，本件原告之訴為有理由，依民事訴訟法第第七十八條、第八十五條第一項
    前段，判決如主文。
中      華      民      國    八十九    年      十      月    十七      日
                                臺灣臺南地方法院民事第三庭
~B法      官  許蕙蘭
右正本證明與原本無異
中      華      民      國    八十九    年      十      月      五      日
~B法院書記官  賴政安


司法院資訊處製作；財團法人民間司法改革基金會備份。
